【裁判字號】    85,台覆,121
【裁判日期】    850530
【裁判案由】    煙毒等罪
【裁判全文】
最高法院刑事判決                                八十五年度台覆字第一二一號
    上訴人即被告  甲○○
右上訴人因煙毒等罪案件，經台灣高等法院台南分院中華民國八十五年一月二十三日
終審及第二審判決（八十四年度上訴字第一七一三號，起訴案號：台灣台南地方法院
檢察署八十三年度偵字第九○六八、一○九○一號）後，送請覆判，及不服提起上訴
，本院判決如左：
    主  文
原判決撤銷，發回台灣高等法院台南分院更審。
    理  由
本件原判決認定上訴人即被告甲○○於民國八十二年間，曾犯槍彈藥刀械管制條例
罪，經台灣台北地方法院判處有期徒刑二月，於八十二年七月二十三日易科罰金執行
完畢，仍不知悔改，復(一)意圖營利，基於概括犯意，(1)自八十三年二月間起，迄同年
八月間止，在台南市○○路、中華路口附近，連續販賣化學合成麻醉藥品安非他命六
次予蘇守長，其中四次價格各新台幣（下同）二千元，另二次價格均為三千元。(2)於
八十三年六月初，在台南縣鹽水鎮○○○○路旁，以三千元之價格，販賣安非他命乙
包予楊昆哲。(3)於八十三年七月間，在台南縣新營市○○路鎮南宮廟前，先後販賣安
非他命四次予李英賢，每次價格為三萬元。(二)又意圖營利，基於概括之犯意，(1)於八
十三年九月十六日上午六時許，在台南市○○路與中華路口附近之某遊藝場內（店名
不詳），向綽號「阿林」之不詳姓名男子，以五萬元之價格販入半兩重之毒品海洛因
；(2)於八十三年九月中旬某日，在台南市○○路、中華路口附近，以三千元之價格，
販賣一包海洛因予蘇守長；(3)於八十三年九月二十日上午八時許，在台南市○○路溫
馨園餐廳前，以五萬元之價格販賣海洛因予綽號「老三」之不詳姓名男子。嗣於八十
三年九月二十三日另案被通緝歸案後，於台灣台南地方法院檢察署法警室內，為法警
在其身上查獲欲供販賣用之海洛因十一點三七公克等情。因而維持第一審及初審論處
被告連續非法販賣麻醉藥品及連續販賣毒品均累犯罪刑，駁回其在第二審及終審之上
訴，固非無見。
惟查(一)原判決事實欄雖記載被告意圖營利，連續非法販賣安非他命與連續販賣毒品，
然理由欄對認定意圖營利所憑之證據及認定之理由，未予說明，自屬理由不備。(二)原
判決認定被告非法販賣安非他命給蘇守長、李英賢，販賣海洛因給蘇守長，所依憑之
證據為證人蘇守長、李英賢在警訊及第一審或初審偵審中之指證。然證人蘇守長於警
訊時並未指證有向被告購買安非他命及有於八十三年九月中旬某日，在台南市○○路
與中華路口附近，向被告購買海洛因一包（見台南縣警察局學甲分局學警刑字第六一
六二號警卷八十三年九月二十三日筆錄）；而其在偵查中所供向被告購買海洛因之情
形為「（毒品）向甲○○買的，在八十三年九月二十日，在台南市○○路與開元路口
，以三千元向他買的，我向他買了五、六次，……每次都買三千，在同一地點交貨」
，向被告購買安非他命之情形為「（安非他命）亦向甲○○買的，從八十三年二月間
開始買到八十三年八月間，每月約買三次，每次二千元」（見八十三年度偵字第一○
九○一號偵查卷十三頁正背面）。在初審所稱向被告購買海洛因之情形為「……在八
十三年九月份買過（海洛因）二次，我在同樣地方等約四十分，他拿來給我，二次都
是三千元，是九月中及二十日」；在第一審所稱向被告購買安非他命之情形為「向郭
文宗（忠）買的（指安非他命），買了很多次，大約是六次，在台南中華路與開元路
口向他買，金額是二千的四次，三千的二次……」（見一審（初審）卷五十三頁背面
、五十四頁）。至證人李英賢所供向被告購買安非他命之情形，在警訊時稱：「……
於八十三年七月一日起，開始在台南縣新營市○○路鎮南宮廟前向他（指被告）購買
四次，每次三萬元……」（見台南縣警察局學甲分局學警刑字第五○五六號警卷二頁
正背面）；在偵查中稱：「有的（指向甲○○購買安非他命），買一次，在學甲買的
」（見八十三年度偵字第九○六八號偵查卷十九頁背面）；在第一審稱：「有的（指
向甲○○購買安非他命），大約是半年前，是二月份（指八十三年）一次，八月份一
次，各買一萬五、一萬，分別在新營市、學甲鎮……」（見一審卷五十九頁背面）。
彼等先後所供向被告購買海洛因或安非他命之情形，並不一致，原審如何為原判決事
實欄之認定，未見說明，亦難謂無理由不備之違法。(三)原判決認定被告於八十三年九
月二十日上午八時許，在台南市○○路溫馨園餐廳前，以五萬元價格販賣海洛因予綽
號「老三」之不詳姓名男子。其販賣之數量若干？未予載明，已嫌疏漏。而理由記載
所依憑之證據為「被告於警訊時已供承向綽號『阿林』之不詳姓名男子購入海洛因後
自行吸用與轉售予綽號『阿三』之不詳姓名男子及其他不特定人圖利之事實不諱」，
與事實認定僅販賣予綽號「老三」之不詳姓名男子，亦不相適合，且除被告該項自白
外，是否有其他補強證據足認與事實相符，未據調查明晰，遽採為判決基礎，尤難謂
為適法。(四)檢察官另起訴被告基於概括犯意，於八十三年六月間至八十三年九月二十
日，販賣海洛因給蘇守長四、五次及移送併辦被告販賣海洛因予莊宏源、林枝花，販
賣安非他命予周貴華（見八十四年度偵字第一三九號卷）部分，是否成立犯罪，原判
決恝置未論，也有已受請求之事項未予判決之違法。原判決關於被告販賣毒品部分之
認定事實既有不當，而上訴意旨指摘原判決關於販賣麻醉藥品部分不當亦非無理由，
均應認有發回更審之原因。又犯肅清煙毒條例之罪者，以地方法院或其分院為初審，
高等法院或其分院為終審，其經高等法院或其分院判處死刑或無期徒刑之案件，應由
該法院送本院覆判，為同條例第十六條所明定，故被告就販賣毒品部分之上訴，僅係
促請原審法院為職權之發動，本院仍應依覆判程序辦理，不另從程序上駁回，併此
明。
據上論結，應依肅清煙毒條例第十七條第三款，刑事訴訟法第三百九十七條、第四百
零一條，判決如主文。
中      華      民      國    八十五    年      五      月     三十     日
                              最高法院刑事第九庭
                                  審判長法官  謝  家  鶴
                                        法官  羅  一  宇
                                        法官  吳  昭  瑩
                                        法官  花  滿  堂
                                        法官  陳  世  淙
      右正本證明與原本無異
                                              書  記  官
中      華      民      國    八十五    年      六      月      五      日


司法院資訊處製作；財團法人民間司法改革基金會備份。
